臺灣雲林地方法院民事裁定　　　　　　100年度監宣字第105號
聲　請　人　吳黃玉華
相　對　人　吳德星
關　係　人　吳威龍
上列聲請人聲請監護宣告事件，本院裁定如下：
    主    文
宣告吳德星（男、民國○○年○ 月○○日生、國民身分證統一編號：
Ｚ000000000號）為受監護宣告之人。
選定吳黃玉華（女、民國○○年○ 月○○日生、國民身分證統一編號
：Ｚ000000000號）為受監護宣告人之監護人。
指定吳威龍（男、民國○○年○ 月○○日生、國民身分證統一編號：
Ｚ000000000號）為會同開具財產清冊之人。
聲請費用新臺幣壹仟元由受監護宣告之人負擔。
    理    由
一、聲請意旨略以：聲請人吳黃玉華為相對人之配偶，關係人吳
    威龍為相對人之長子。相對人於民國100 年3 月12日因心跳
    呼吸停止併缺氧性腦病變，長期癱瘓臥床，雖送醫診治但不
    見起色，近日甚且已因精神障礙或其他心智缺陷，致不能為
    意思表示或受意思表示，或不能辨識意思表示之效果。爰依
    民法第14條第1 項、民事訴訟法第597 條第1 項之規定，聲
    請對其為監護之宣告，並依民法第1111條之規定，指定聲請
    人為相對人之監護人，暨指定關係人吳威龍為會同開具財產
    清冊之人等語。
二、按對於因精神障礙或其他心智缺陷，致不能為意思表示或受
    意思表示，或不能辨識其意思表示之效果者，法院得因本人
    、配偶、四親等內之親屬、最近1 年有同居事實之其他親屬
    、檢察官、主管機關或社會福利機構之聲請，為監護之宣告
    。又受監護宣告之人應置監護人。法院為監護之宣告時，應
    依職權就配偶、四親等內之親屬、最近1 年有同居事實之其
    他親屬、主管機關、社會福利機構或其他適當之人選定一人
    或數人為監護人，並同時指定會同開具財產清冊之人，民法
    第14條第1 項、第1110條、第1111條第1 項分別定有明文。
三、經查，聲請人上開主張，業據其提出戶籍謄本、中華民國身
    心障礙手冊、中國醫藥大學北港附設醫院診斷證明書、蔡醫
    院診斷證明書、親屬系統表等件為證。又本院法官在鑑定人
    詹智堯醫師前訊問相對人，觀其躺在床上，經氣切、插鼻胃
    管、尿袋，雙眼未睜開，對呼喚無反應；再經鑑定人詹智堯
    醫師到場鑑定稱：相對人因缺氧性腦病變，雖經治療，但仍
    然意識不清，全身癱瘓，據今日鑑定可見其癱瘓臥床，對叫
    喚、拍打皆無反應，無法言語，無法用點頭、手勢表達意思
    ，判斷相對人已達因精神障礙或其他心智缺陷，致不能為意
    思表示或受意思表示，或不能辨識其意思表示之效果等語，
    此有訊問筆錄1 份在卷可憑。本院審酌上情，認相對人無意
    識反應，無法言語，已達不能為意思表示及受意思表示之情
    狀，是聲請人聲請監護之宣告，為有理由，應予准許。
四、復按民法第1111條之1 規定：「法院選定監護人時，應依受
    監護宣告之人之最佳利益，優先考量受監護宣告之人之意見
    ，審酌一切情狀，並注意下列事項：一、受監護宣告之人之
    身心狀態與生活及財產狀況。二、受監護宣告之人與其配偶
    、子女或其他共同生活之人間之情感狀況。三、監護人之職
    業、經歷、意見及其與受監護宣告之人之利害關係。四、法
    人為監護人時，其事業之種類與內容，法人及其代表人與受
    監護宣告之人之利害關係。」。經查，聲請人為受監護宣告
    人之配偶，此外尚有子女吳威龍、吳明益、吳威徵等情，有
    戶籍謄本、親屬系統表在卷可參。本院審酌聲請人及關係人
    吳威龍分為受監護宣告人之配偶、長子，各有意願擔任受監
    護宣告人之監護人及會同開具財產清冊之人，並經受監護宣
    告人上開子女表示同意，有同意書存卷可證，兼衡量民法第
    1111條之1 規定等一切情狀，認由聲請人及關係人吳威龍分
    別擔任相對人之監護人及會同開具財產清冊之人，應符合相
    對人之最佳利益，核屬適當，爰選定及指定之。
五、依民事訴訟法第608 條第1 項，裁定如主文。
中    華    民    國   100    年    10    月    11    日
                  家事法庭  法  官  曾鴻文
以上正本係照原本作成。
如不服本裁定關於選定監護人及指定會同開具財產清冊之人等部
分，應於送達後10日內向本院提出抗告狀，並繳納抗告費新臺幣
1,000 元；其餘關於宣告監護之部分，不得抗告。
中    華    民    國   100    年    10    月    12    日
                            書記官  潘佳欣
【附錄】：
民法第1099條監護開始時，監護人對於受監護人之財產，應依規
定會同遺囑指定、當地直轄市、縣（市）政府指派或法院指定之
人，於二個月內開具財產清冊，並陳報法院。
前項期間，法院得依監護人之聲請，於必要時延長之。
民法第1099條之1 於前條之財產清冊開具完成並陳報法院前，監
護人對於受監護人之財產，僅得為管理上必要之行為。